【裁判字號】    96,訴,452
【裁判日期】    970530
【裁判案由】    清償借款
【裁判全文】
臺灣苗栗地方法院民事判決               96年度訴字第452號
原      告  丁○○
訴訟代理人  丙○○
被      告  乙○○○
            甲○○
共      同
訴訟代理人  陳淑芬律師
上列當事人間請求清償借款事件，本院於民國97年5 月6 日言詞
辯論終結，判決如下：
    主    文
原告之訴駁回。
訴訟費用由原告負擔。
    事實及理由：
一、原告起訴主張：被告乙○○○邀其配偶即訴外人吳明烋為連
    帶保證人，於民國81年4 月2 日向原告借款新台幣（下同）
    1,315,800 元（下稱系爭借款），約定借款期限自81年4 月
    2 日起至同年10月2 日止，利息每月19,000元，並訂有借款
    契約（下稱系爭契約）為憑。惟清償期已屆至，被告乙○○
    ○迄未清償。而保證人吳明烋於96年4 月16日死亡，被告甲
    ○○為其法定繼承人，且未拋棄繼承或限定繼承，自應就吳
    明烋之系爭借款債務負清償責任。爰依消費借貸及繼承之法
    律關係，請求被告二人連帶清償等語。並聲明：被告應連帶
    給付原告1,315,800 元，及自支付命令送達翌日起至清償日
    止，按年息5 ％計算之利息。
二、被告等則以：被告乙○○○及訴外人吳明烋從未向原告借貸
    ，亦無委託他人代為借款。原告所提之系爭契約並非被告乙
    ○○○所書寫，系爭契約上立約人欄乙方「乙○○○」之簽
    名、身分證字號、住址及乙方保證人等資料均非被告乙○○
    ○及吳明烋之筆跡，其上印文亦非真正，足見系爭契約顯係
    偽造。且被告乙○○○或吳明烋均未曾收受原告交付之系爭
    借款，原告亦未能證明確有交付系爭借款之事實，自不得請
    求返還等語。並聲明：原告之訴駁回。
三、查訴外人吳明烋於96年4 月16日死亡，被告甲○○及訴外人
    吳碧蓮、吳素娥為其子女，吳碧蓮已聲明拋棄繼承（本院96
    年度繼字第230 號），吳素娥早於吳明烋死亡，且無子嗣等
    情，為兩造所不爭執，並有原告提出之吳明烋繼承系統表、
    戶籍謄本等件為證（卷第19至23頁、第31頁），並經本院依
    職權查詢吳明烋之繼承人有無聲請拋棄繼承或限定繼承事件
    （卷第10頁），調閱本院96年度繼字第230 號卷宗查明在案
    ，堪信為真實。
四、按稱消費借貸者，謂當事人一方移轉金錢或其他代替物之所
    有權於他方，而約定他方以種類、品質、數量相同之物返還
    之契約；當事人主張有利於己之事實者，就其事實有舉證之
    責任；民法第477 條第1 項、民事訴訟法第277 條前段分別
    定有明文。次按當事人主張有金錢借貸關係存在，須就其發
    生所須具備之特別要件即金錢之交付與借貸意思表示相互一
    致負舉證責任（最高法院93年度台上字第13號判決意旨參照
    ）。又一方所提出之借據，如未表明已收到借款，亦不足證
    明其有交付借款之事實，如經他方爭執，仍須就交付借款之
    事實負舉證責任（最高法院69年度第27次民事庭會議決議意
    旨參照）。本件原告主張兩造間有消費借貸關係存在，惟為
    被告所否認，並以前揭情詞置辯。揆諸前揭說明，原告自應
    就兩造間有借貸意思表示相互一致及交付借款之事實負舉證
    責任。經查：
（一）原告於本院審理時自陳系爭契約中「乙○○○」之簽名乃
      其所寫，「吳明烋」之簽名則由被告乙○○○代寫等語（
      卷第39頁），並請求將系爭契約與本院依職權向各金融機
      構所調得之吳明烋、被告乙○○○之申請開戶等資料送筆
      跡鑑定。然系爭契約上吳明烋、被告乙○○○之簽名既非
      渠等所親自書寫，已非渠等之筆跡，自無從與上開渠等之
      申請開戶等資料相比對，是本件即無鑑定之可能及必要。
      又觀之本院依職權向銅鑼郵局、合作金庫銀行、臺灣銀行
      等機構所調取被告乙○○○、吳明烋之印鑑證明及開戶資
      料等件，系爭契約之「乙○○○」印文右半部模糊，尚無
      法判斷是否與被告乙○○○之銅鑼郵局、合作金庫銀行印
      鑑卡印文相符（卷第62頁背、89頁）；而「吳明烋」印文
      亦與臺灣銀行印鑑卡、約定書上印文（卷第82至83頁）全
      然不同。綜上，依原告所提證據及陳述，尚不足以認定原
      告與被告乙○○○、吳明烋間確有簽訂系爭契約之事實，
      故被告二人辯解系爭契約並非真正，即非無據。從而，原
      告主張與被告乙○○○、吳明烋間有消費借貸及保證債務
      關係存在乙節，委無足取。
（二）又原告主張係以交付現金、支票、會款等方式交付系爭借
      款予被告乙○○○，被告乙○○○並於收受系爭借款時將
      土地權狀交其保管等情，被告乙○○○則予否認。本院參
      以系爭契約，其上僅記載原告「貸與」被告1,315,800 元
      ，並無表明原告有交付借款或被告已收訖等字句，且經被
      告等爭執，原告自須就交付借款之事實負舉證之責。然原
      告迄未能舉證證明其確有交付借款之事實，本院自無從遽
      為不利被告之認定。
五、綜上所陳，原告迄未能證明與被告乙○○○、吳明烋間有系
    爭消費借貸之意思表示合致及交付系爭借款之事實，故原告
    本於消費借貸及繼承之法律關係請求被告二人連帶給付如訴
    之聲明，即無理由，應予駁回。
六、本件事證已臻明確，兩造其餘攻擊防禦方法及舉證，經核均
    與判決結果無影響，爰無庸逐一論述，附此敘明。
七、據上論結，本件原告之訴為無理由，依民事訴訟法第78條，
    判決如主文。
中    華    民    國    97    年    5    月    30     日
                  民事庭法  官  黃怡玲
以上正本係照原本作成。
如對本判決上訴，須於判決送達後20日內向本院提出上訴狀。
                        書記官  葉  政
中    華    民    國    97    年    5     月    30    日


司法院資訊處製作；財團法人民間司法改革基金會備份。
